【裁判字號】    95,上訴,124
【裁判日期】    950220
【裁判案由】    違反毒品危害防制條例
【裁判全文】
臺灣高等法院臺南分院刑事判決         95年度上訴字第124號
上  訴  人  臺灣雲林地方法院檢察署檢察官
被      告  甲○○
上列上訴人因被告違反毒品危害防制條例案件，不服臺灣雲林地
方法院94年度訴字第635號中華民國94年12月16日第一審判決（
起訴案號：臺灣雲林地方法院檢察署94年度毒偵字第750號；併
辦案號：94年度毒偵字第2083號、95年度毒偵字第10號），提起
上訴，本院判決如下：
    主  文
原判決撤銷。
甲○○連續施用第一級毒品，累犯，處有期徒刑壹年。
扣案之注射針筒參支及殘渣袋壹個均沒收。
    事  實
一、甲○○曾有違反麻醉藥品管理條例、槍砲彈藥刀械管制條例
    、肅清煙毒條例、三次竊盜等前科，最後所犯二次竊盜及違
    反毒品危害防制條例案件，經臺灣雲林地方法院分別判處有
    期徒刑六月、六月、七月確定，並分別於民國（下同）92年
    7 月7日、93年8月25日、94年2月9日縮短刑期執行完畢，猶
    不知悔改。前亦因施用第一、二級毒品案件，經送觀察、勒
    戒後，認有繼續施用毒品之傾向，嗣依臺灣雲林地方法院90
    年度毒聲字第428號裁定令入戒治處所施以強制戒治1年，於
    92 年1月6日執行期滿，次日釋放出所，並由臺灣雲林地方
    法院檢察署檢察官於92年2月25日，以92年度戒毒偵字第16
    號為不起訴處分確定。詎甲○○復於強制戒治執行完畢釋放
    後之5年內，復基於施用第一級毒品之概括犯意，以將第一
    級毒品海洛因加入礦泉水稀釋後置入針筒內，再施以皮下注
    射之方式，連續於(一)於94年4月6日晚上11時30分許，在雲林
    縣臺西鄉五港村安西府後方廁所內施打第一級毒品海洛因，
    為警當場查獲，並扣得其所有供施用毒品之注射針筒1支、
    殘渣袋1個；(二)94年9月6日0時30分許採尿時回溯72小時內某
    時，在不詳處所，施打第一級毒品海洛因，為警於94年9月5
    日晚上9時30分許，在臺北縣三重市○○路○段36號前查獲，
    並扣得其所有供施用第一級毒品海洛因之器具注射針筒2支
    ；(三)94年9月30日1時許採尿時回溯72小時內某時，在不詳處
    所，施打第一級毒品海洛因，為警於94年9月29日晚上7 時
    30分許，在臺北市○○區○○路460巷3弄8號1樓查獲；(四)94
    年12月2日某時，在臺北縣三重市○○街145號3樓居處內，
    施打第一級毒品海洛因，嗣警於94年12月5日0時50分許，在
    臺北縣三重市○○路○段42號前查獲其竊車，並查知甲○○
    為臺灣雲林地方法院通緝而緝獲。甲○○於上開各次為警查
    獲經採尿送驗結果均呈嗎啡陽性反應。
(二)案經雲林縣警察局臺西分局報請臺灣雲林地方法院檢察署檢
    察官偵查起訴，及臺北縣警察局三重分局報請臺灣板橋地方
    法院檢察署暨臺北市政府警察局內湖分局報請臺灣士林地方
    法院檢察署，經各該檢察署檢察官呈請臺灣高等法院檢察署
    檢察長令轉臺灣雲林地方法院檢察署檢察官偵查後移送併辦
    。
    理  由
一、被告經合法傳喚未於本院審理時到庭，惟被告對於上揭事實
    (一)時、地施用第一級毒品海洛因之事實，業據被告於警詢、
    偵查中及與事實(四)之時施用第一級毒品海洛因之事實於原審
    審理時均坦承不諱（詳雲林縣警察局臺西分局卷第4、5頁、
    臺灣雲林地方法院檢察署94 年度毒偵字第750號卷第17頁、
    原審卷第76頁背面）。被告於事實(一)係在廁所施打海洛因為
    警現場查獲，並有查獲現場及扣案物之照片4張（詳雲林縣
    警察局臺西分局卷第8至10頁）。又經警採尿送驗結果呈嗎
    啡陽性反應，亦有台灣檢驗科技股份有限公司濫用藥物尿液
    檢驗報告及扣案注射針筒1支、殘渣袋1個在卷可稽（詳臺灣
    雲林地方法院檢察署94年度毒偵字第750號卷第15頁、第29
    頁）。被告自白核與事實相符，此部分犯行，堪予認定。
二、被告於原審僅坦承於事實(一)(四)施用第一級毒品之事實，至於
    事實(二)(三)施用第一級毒品之事實，分別於94年9月5日晚上9
    時30分許，為臺北縣警察局三重分局查獲，在警局及移送臺
    灣板橋地方法院檢察署檢察官詢問時，及於94年9月29日晚
    上7 時30分許，為臺北市政府警察局內湖分局查獲，在警局
    及移送臺灣士林地方法院檢察署檢察官詢問時，則否認有再
    施用第一級毒品之事實（詳臺灣板橋地方法院檢察署94年度
    毒偵字第5070號卷第7頁、第25頁，臺灣士林地方法院檢察
    署94年度毒偵字第2311號卷第15頁、第97頁）。然查被告二
    次為警查獲時均經其同意採其尿液送驗結果，均呈嗎啡陽性
    反應，亦有台灣檢驗科技股份有限公司濫用藥物尿液檢驗報
    告二紙在卷可佐（詳臺灣板橋地方法院檢察署94年度毒偵字
    第5070號卷第42頁，臺灣士林地方法院檢察署94年度毒偵字
    第2311號卷第100頁）。且事實(二)部分為警查獲時，復當場
    扣得被告所有供施用第一級毒品海洛因之器具注射針筒2支
    ，亦有照片一幀在卷足按（詳臺灣板橋地方法院檢察署94年
    度毒偵字第5070號卷第18頁）。查事實(二)(三)部分，台灣檢驗
    科技股份有限公司均以GS／MS氣相層析／質譜儀法之檢測方
    法確認，有前開該公司濫用藥物尿液檢驗報告二紙在卷可佐
    （詳臺灣板橋地方法院檢察署94年度毒偵字第5070號卷第42
    頁，臺灣士林地方法院檢察署94年度毒偵字第2311號卷第
    100頁）。按如以氣相層析質譜儀分析法進行確認者，均不
    致產生偽陽性反應，未曾發生偽陽性誤判情形，自被告採集
    之尿液既經上述檢驗機關以氣相層析質譜儀分析方法加以確
    認，足認被告確有施用第一級毒品海洛因，應屬無疑。復按
    海洛因經口服投與後，約百分之七十於二十四小時內自尿液
    中排出，約百分之九十於七十二小時內自尿液排出，由於目
    前國內尿液中海洛因毒品之檢驗僅為鑑定其是否呈陽性反應
    尚未定其含量（海洛因鑑定後還原成嗎啡），且海洛因成分
    之檢出與其投與方式、投與量、個人體質、採尿時間與檢測
    儀器之精密度等諸多因素有關，因此僅憑尿液中呈嗎啡陽性
    反應，並無法確實推算吸食時間距採集時間之長短，是以其
    施用後於尿液中可檢出之時間，受施用劑量及頻率、施用方
    式、飲水量多寡、個人體質及代謝情況等因素影響而異，此
    業經行政院衛生署藥物食品檢驗局藥檢壹字第一一五
    六號函釋及行政院衛生署管制藥品管理局91年10月3日管檢
    字第11043 6號及92年3月10日管檢字第0920001 495號等函
    釋。徵之事實(四)部分係於94年12月5日為警查獲，而被告自
    承於94年12月2日有施打第一級毒品海洛因等情，足徵被告
    於事實(二)94年9月6日0時30分許採尿時回溯72小時內某時，
    事實(三)94年9月30日1時許採尿時回溯72小時內某時，確有施
    用第一級毒品海洛因之犯行堪以認定。被告於警偵訊時空言
    否認施用第一級毒品海洛因，尚無足取。
三、被告前因施用第一、二級毒品案件，經送觀察、勒戒後，認
    有繼續施用毒品之傾向，嗣依臺灣雲林地方法院90 年度毒
    聲字第428號裁定令入戒治處所施以強制戒治1年，於92年1
    月6日執行期滿，次日釋放出所，並由臺灣雲林地方法院檢
    察署檢察官於92年2月25日，以92年度戒毒偵字第16 號為不
    起訴處分確定，亦有臺灣雲林地方法院檢察署上開不起訴處
    分書一件（詳臺灣雲林地方法院檢察署94年度毒偵字第2083
    號卷第10頁）、臺灣高等法院被告前案紀錄表一份在卷足憑
    ，足堪認定。綜上所述，本件事證已臻明確，被告於觀察、
    勒戒及強制戒治執行完畢釋放後5年內，復基於施用第一級
    毒品海洛因之犯行，亦堪認定，應依法論科。
四、查海洛因依其成癮性、濫用性及對社會危害性之程度，已為
    毒品危害防制條例第二條第二項第一款列為第一級毒品。核
    被告所為，係犯毒品危害防制條例第十條第一項之施用第一
    級毒品罪。又被告施用時非法持有第一級毒品海洛因之低度
    行為，已為其施用之高度行為所吸收，不另論罪。被告先後
    四次施用第一級毒品海洛因之犯行，時間緊接，方法相同，
    觸犯構成要件相同之罪名，顯係基於概括犯意反覆為之，為
    連續犯，應依刑法第五十六條規定，論以一罪並加重其刑。
    又被告曾有違反麻醉藥品管理條例、槍砲彈藥刀械管制條例
    、肅清煙毒條例、三次竊盜等前科，最後所犯二次竊盜及違
    反毒品危害防制條例案件，經臺灣雲林地方法院分別判處有
    期徒刑六月、六月、七月確定，並分別於92年7月7日、93
    年8月25日、94年2月9日縮短刑期執行完畢，有臺灣高等法
    院被告前案紀錄表一份在卷可稽，其於5年內再犯本件有期
    徒刑以上之罪，為累犯，應遞加重其刑。至檢察官僅起訴被
    告事實(一)94年4月6日施用之部分，事實(四)94年12月2日施用
    部分於原審被告坦承，經檢察官於原審追加起訴外，至於檢
    察官移請併案審理即事實(二)(三)施用第一級毒品之部分，雖未
    經檢察官起訴，惟該併案部分經本院審理後，認與前述已起
    訴成罪部分之事實具有連續犯之裁判上一罪不可分關係。依
    刑事訴訟法第二百六十七條規定，檢察官就犯罪事實一部起
    訴，其效力及於全部。前開未起訴併案部分之犯罪事實自仍
    在本院得審究之範圍，併此明。
五、原審予以論罪科刑，固非無見。惟查被告甲○○除原審認定
    事實(一)(四)施用第一級毒品之事實外，另於事實(二)(三)施用第一
    級毒品之事實，該部分因檢察官未及移請原審法院併案審理
    ，致原審法院未及審酌並予判決，惟該併案部分既與已起訴
    部分具有連續犯關係，原審未及審酌並予判決，仍有未洽。
    檢察官上訴意旨，執以指摘原判決不當，為有理由，自應由
    本院撤銷改判。爰審酌被告前業因施用毒品犯行，經執行強
    制戒治完畢，且甫於94年2月9日另案執行因施用毒品而判
    處之有期徒刑完畢，猶不知警惕、戒除毒癮，復犯本件施用
    毒品之罪。惟其施用毒品係屬自戕之罪，且因自制力不足，
    失慮觸法所致，又其施用次數非多，次數間斷，目前以零賣
    梳妝品為業等一切情狀，量處有期徒刑一年，以示懲儆。又
    扣案之注射針筒3支、殘渣袋1個，為被告所有供施用海洛因
    所用之物，應依刑法第38條第1項第2款之規定，宣告沒收之
    。
六、被告甲○○經合法傳喚，無正當理由不到庭，爰不待其陳述
    逕行判決。
據上論斷，應依刑事訴訟法第369條第一項前段、第364條、第29
9條第一項前段、第371條，毒品危害防制條例第10條第1項，刑
法第11條前段、第56條、第47條、第38條第1項第2款，判決如主
文。
本案經檢察官林炎昇到庭執行職務。
中    華    民    國    95    年    2     月    20    日
                  刑事第五庭    審判長法  官   楊明章
                                      法  官   顏基典
                                      法  官   吳森豐
以上正本證明與原本無異。
如不服本判決，應於收受本判決後十日內向本院提出上訴書狀。
其未敘述上訴理由者並得於提起上訴後十日內向本院補提理由書
狀（均須按他造當事人之人數附繕本）「切勿逕送上級法院」。
                                      書記官   董挹棻
中    華    民    國    95    年    2     月    20    日
附錄本案論罪科刑法條全文：
毒品危害防制條例第10條第1項。
施用第一級毒品者，處 6 月以上 5 年以下有期徒刑。


司法院資訊處製作；財團法人民間司法改革基金會備份。
